【裁判字號】    98,簡上,100
【裁判日期】    980624
【裁判案由】    給付服務費
【裁判全文】
臺灣臺南地方法院民事判決             98年度簡上字第100號
上  訴  人  歐普達資訊有限公司
法定代理人  戊○○
訴訟代理人  李孟哲律師
被上訴人    瑞奇科技數位有限公司
                        樓
法定代理人  丁○○
訴訟代理人  呂宜勳
            乙○○
            丙○○
            甲○○
上列當事人間請求給付服務費事件，上訴人對於中華民國97年7
月17日臺灣臺南地方法院台南簡易庭96年度南小字第3563號第一
審判決提起上訴，經本院於98年6月10日言詞辯論終結，判決如
下：
    主  文
原判決關於命上訴人給付被上訴人超過新台幣壹拾伍萬元部分，
及該部份假執行之宣告之裁判均廢棄。
上開廢棄部分，被上訴人在第一審簡易之訴及假執行之聲請均駁
回。
其餘上訴駁回。
第一審、第二審訴訟費用新台幣伍仟伍佰貳拾伍元，由上訴人負
擔新台幣肆仟零捌拾玖元，其餘新台幣壹仟肆佰參拾陸元由被上
訴人負擔。
    事 實 及 理 由
壹、程序方面：
一、按關於請求給付金錢或其他代替物或有價證券之訴訟，其標
    的金額或價額在新台幣10萬元以下者，適用小額程序；當事
    人為訴之變更、追加或提起反訴，除當事人合意繼續適用小
    額程序並經法院認為適當者外，僅得於第436條之8第1項之
    範圍內為之，民事訴訟法第436條之8第1項、第436條之15分
    別定有明文。查本件被上訴人起訴原聲明請求上訴人給付被
    上訴人新台幣52,500元，及自支付命令送達之翌日（即民國
    96年11月2日）起按年息19.8％計算之利息，嗣分別於97年
    3月14日、97年3月22日具狀為訴之追加：聲明請求上訴人給
    付違約賠償金150,000元（見原審卷第19、105頁），請求金
    額已逾10萬元，依前揭規定，本件應適用簡易訴訟程序，兩
    造亦無繼續適用小額程序之合意，為兩造所不爭執，且均同
    意適用簡易訴訟程序，爰裁定改用簡易程序審理，先此敘明
    。
二、按當事人喪失訴訟能力或法定代理人死亡或其代理權消滅者
    ，訴訟程序在有法定代理人或取得訴訟能力之本人，承受其
    訴訟以前當然停止，民事訴訟法第170條定有明文，本件上
    訴人法定代理人已經變更為戊○○，有變更登記表附卷足參
    ，上訴人復於98年6月10日聲明承受訴訟，依前揭說明，核
    無不合，附此敘明。
貳、實體方面：
一、被上訴人起訴主張：
（一）緣上訴人歐普達資訊有限公司（以下簡稱歐普達公司）於
      95年9月起委託被上訴人瑞奇科技數位有限公司（以下簡
      稱瑞奇公司或被上訴人）協助申辦經濟部工業局技術處
      SBIR 獎勵研發創新補助案（以下簡稱系爭補助案），兩
      造並簽訂「瑞奇科技數位有限公司申辦服務業創新研發補
      助款（經濟部）乙案，收費同意書」（以下簡稱系爭合約
      ），並約定上訴人經被上訴人代為協助申請研發補助專案
      SBIR，上訴人應於經濟部技術處SBIR（金融單位）獲得獎
      勵研發補助款（以下簡稱系爭補助款）時，於撥款當日支
      付經濟部（金融單位）核撥補助金額之百分之七予被上訴
      人，總計金額為52,500元，作為被上訴人因申辦企劃之服
      務報酬。惟至96年4月起，上訴人經被上訴人協助申請
      SBIR 業已獲得經濟部技術處核發獎勵補助款共計750,000
      元，上訴人至今尚未履約給付服務費52,500元予被上訴人
      。另上訴人拒絕經濟補助款，依照系爭合約第6條之約定
      ，應以經濟部核撥總額750,000元之20％，即150,000元作
      為違約金。為此，爰依據系爭契約約定起訴。
（二）上訴人因95年9月份委託被上訴人公司辦理『經濟部獎勵
      研發補助款』，經由被上訴人公司輔導撰寫企劃書，再由
      提出補助款需要額度與項目，在上訴人審視並同意企劃內
      容後『才會用印歐普達大小章』送件經濟部，後來，審核
      委員經過與歐普達計畫主持人面談（技術審查口試）後，
      決議改為核撥先期研究經費75萬（phase-1），是肯定上
      訴人此計畫研發的開始，未來本應還可繼續申請階段二（
      phase-2），不料，上訴人卻以『沒面子』違約，還捏造
      被上訴人公司有答應一定下來800萬的謊言，依據常理想
      像，案件要經過『書審』與『計畫主持人的口試』才會得
      知最終審核程序結果，何來一定之說，上訴人總經理因個
      人情緒（不高興、沒面子）就隨意違約，根本就不重視雙
      方誠信與簽定合約遵守之誠意。
（三）上訴人葉澤亞先生（上訴人總經理）在參加完經濟部「技
      術審查-面談口試」後因不滿被委員詢問方式（認為沒面
      子）而寫的違約信件中自已提到被上訴人估計約可申辦
      800 萬的款項，與上訴人在稱被上訴人當初有保證一定
      800萬，明顯不符。
（四）在被上訴人輔導上訴人案件中，的確提出申請之總經費送
      件超過800萬，當初送件企劃書申請總計畫金額為989萬4
      千元（是申請phase2），在原審時已呈該企劃書正本，且
      送件前都是經過被上訴人看過核對無誤才會由被上訴人親
      自用印大小章後造冊送交企劃書給經濟部，即被上訴人其
      實都同意也看過企劃書一切內容才會開始跑流程的，而且
      上開信件中還說到本案件歐普達確定「不會過件」，結果
      是歐普達後來「通過審核phase-1」，足見上訴人所言並
      非事實。又本件簽約後被上訴人拖了2個月才付款，被上
      訴人有相當充足的時間查證申請條件及細節，被上訴人並
      無欺騙情事。
（五）證人李婉貞本人親自簽署證明本人沒有說一定下來800萬
      。且送件跑審核流程後才知道最終結果，是普遍之常識，
      而上訴人派出代表到經濟部現場參加「口試-技術審查」
      後的口試報告是經濟部委員評分的重點，上訴人均刻意避
      開此項「技術審查-關鍵評分流程」不提。
（六）違約金部份，違約金計算參考為甲方獲得補助款之1/5，
      金額皆在甲方獲得補助款範圍內且並未超過全額的1/2 ，
      依據商業合約求償案例（懲罰違約條款），此倍數在國內
      企業對企業與國際間案例都在相當合理範圍之內。因上訴
      人自行放棄補助而造成違約事件，上訴人不應以未取一分
      金錢而要求降低違約金，應遵守雙方同意之商務合約與精
      神，若上訴人可輕易不履行合約內容，雙方當初又何必慎
      重辦理簽約並用印大小章。且上訴人片面違約造成被上訴
      人因該案訴訟往返台北台南約8趟，另上訴人要求證人李
      婉真出庭，每趟以平均2人次計算交通費與計程車資、餐
      費及薪資，共計已花費約19,200元，被上訴人總計已多支
      出約52,800元，且嚴重影響被上訴人原定公事行程、業務
      進度及人員正常派遣等，損失已無法以金錢估算。本案件
      合約為公司對公司之商務契約書，被上訴人開業8年一直
      沿用此定型化契約與數百家企業順利合作，在實質上亦協
      助了相當多廠商因此獲得政府研發補助款資源，是該違約
      金條款並無不妥。
（七）被上訴人於原審聲明：請求上訴人應給付被上訴人新台幣
      202,500元，及其中52,500元自支付命令送達翌日（96年
      11月2日）起至清償日止，按年息19.8％計算之利息，原
      審判命上訴人如數給付，上訴人提起上訴，被上訴人於本
      院答辯聲明：上訴駁回，上訴費用由上訴人負擔。
三、上訴人則以以下情詞置辯：
（一）被上訴為上訴人申辦經濟部工業局技術處SBIR獎勵研發創
      新補助案（下稱系爭補助案）時，向上訴人申辦之目標金
      額為2,000萬元，並保證至少可申辦800萬元，事後被上訴
      人無法達成所保證之800萬元額度，即未完成兩造契約約
      定之事項，其請求給付服務費用，顯無理由：
    1.上訴人與被上訴人法定代理人丁○○原不相識，95年8月
      間，丁○○主動打電話給上訴人公司表示其係瑞奇科技數
      位有限公司，專門從事為科技公司向經濟部申請補助款，
      在其經辦申請之案件，成功為廠商申請到新台幣二千萬元
      、四千萬元補助款之案例，申請到之補助款全額由廠商使
      用，無須償還政府等語。上訴人經理葉文清聞言即請伊至
      上訴人公司面議，丁○○隨即於同年月中旬，偕同其同事
      李婉貞至上訴人公司與葉文清洽談代為申請補助款事宜，
      見面時，丁○○稱補助款「二千萬元沒有問題，但至少保
      證有八百萬元。」，並要求「二千萬的7%」之費用，復謊
      稱與經濟部的官員很熟，審核時會陪同上訴人去，且堅稱
      這個額度一定會申請下來等語。惟葉文清認此事應向其他
      股東報告，再決定為妥。
    2.後上訴人便與被告簽訂由被告提供之瑞奇科技數位有限公
      司【申辦服務業創新研醫補助款（經濟部）乙案，收費同
      意書】（下稱系爭契約）。惟事後被上訴人代上訴人申辦
      之系爭補助款僅75萬元，與被上訴人之目標金額2,000 萬
      元相差十萬八千里，與所保證之八百萬元亦不到十分之一
      。被上訴雖代上訴人向經濟部申請系爭補助款，因未達所
      保證之800萬元之金額，被上訴人顯未完成委任之事務，
      從而其請求服務費52,500元，顯無理由。
（二）本件依兩造簽訂之系爭契約前言「雙方同意甲方（即上訴
      人）於獲得經濟部（金融單位）所核發之資金時，甲方應
      於銀行撥款當日支付相關單位核發金額之百分之七予乙方
      （即被上訴人），作為乙方因申辦企劃之服務報酬…」及
      第六條「申請案件經承辦單位（經濟部…銀行）同意撥款
      而甲方反悔或藉故不予對保完成核撥手續者，甲方同意支
      付乙方核撥總金額之20% 作為違約賠償金。」規定之旨意
      ，上訴人如對保完成核撥手續者，被上訴人即取得核撥金
      額7%即52,500元之服務報酬，被上訴人別無核撥金額20%
      之違約賠償金即15萬元之請求權；反之，上訴人反悔或不
      予對保完成核撥手續時，因銀行未撥款，上訴人未因此受
      益，惟被上訴人已為上訴人完成申辦系爭補助款，被上訴
      人則可向上訴人請求核撥金額20%之違約賠償金即15 萬元
      ，其理至明。換言之，請求服務報酬即不得再請求違約賠
      償金，請求違約賠償金即不得另請求服務報酬，兩者無法
      同時併存。原審曲解系爭契約文義，認被上訴人得同時請
      求服務報酬與違約賠償金，其解釋不當，悖於論理法則及
      經驗法則，顯然違背法令。
（三）再依前開系爭契約前言內容，被上訴人得向上訴人請求核
      撥總金額百分之七之服務報酬，係以上訴人獲得經濟部核
      發資金及銀行撥款為條件，本件上訴人固獲核發75萬之補
      助款，惟因銀行尚未撥款，因此條件尚未成就，被上訴人
      請求52,500元之服務報酬即無理由。其次，系爭契約第六
      條之約定，揆其用意係在保障被上訴人完成委任事務時所
      得請求之服務報酬，應無可疑。就本件75萬元之系爭補助
      款，上訴人苟對保完成核撥手續，被上訴人所得之服務報
      酬為75萬元之7%即52,500元；反之，上訴人如反悔或不予
      對保完成核撥手續，被上訴人之損害亦為52,500元。按
      當事人得約定債務人於債務不履行時，應支付違約金。惟
      違約金，除當事人另有訂定外，視為因不履行而生損害之
      賠償總額；約定之違約金額過高者，法院得減至相當之數
      額，民法第250條、第252條分別定有明文。本件系爭契約
      第六條載明核撥總金額之20%作為「違約賠償金」，核其
      性質，顯為賠償損害之違約金。本件被上訴人申辦系爭補
      助款，苟因上訴人反悔或不予對保完成核撥手續，其所受
      損害之總額則為52,500元，已如前述，依民法第250條規
      定之旨意及兩造系爭契約文義，被上訴人請求違約賠償金
      超過52,500元即無理由。抑有進者，兩造如均按系爭契約
      履行，被上訴人所獲得之利益為52,500元，其請求15萬元
      ，顯然過高，爰請依前開民法第252條規定，減至52,500
      元，以符比例原則。
（四）原審為上訴人一部敗訴之判決，上訴人不服提起上訴，並
      聲明：
    1.原判決廢棄。
    2.上開廢棄部分，被上訴人在第一審之訴及假執行之聲請均
      駁回。
    3.第一、二訴訟費用由被上訴人負擔。
三、本件經依民事訴訟法第270條之1第1項第3款規定，整理並協
    議兩造不爭執事項為：
（一）兩造不爭執事項：
    1.上訴人公司於95年9 月間委託被上訴人協助申辦經濟部工
      業局技術處SBIR獎勵研發創新補助案，兩造並簽訂「瑞奇
      科技數位有限公司」申辦服務業創新研發補助款（經濟部
      ）一案，收費同意書，並約定上訴人除簽約時給付被上訴
      人8 萬元外，經被上訴人代為協助申請研發補助專案SBIR
      ，上訴人應於經濟部技術處SBIR獲得獎勵，研發補助款時
      ，於撥款當日支付經濟部核撥補助金額7%予被上訴人，作
      為被上訴人因申辦企劃之服務報酬。第六條並約定上訴人
      如反悔或藉故不予對保完成核撥手續，上訴人同意支付被
      上訴人核撥金額20%作為違約賠償金。
    2.96年4 月起，上訴人經被上訴人協助申請SBIR，已經經濟
      部技術處核定獎勵補助款共75萬元，惟上訴人嗣向經濟部
      申請取消。
（二）爭執事項：
    1.被上訴人是否有依契約所定，完成兩造系爭合約內容，而
      得向上訴人請求核撥金額7%的服務報酬？
    2.上訴人未向經濟部領取核定之補助款，被上訴人得否向上
      訴人請求7%之服務報酬？
    3.被上訴人得否再向上訴人請求核撥金額20%之違約金？如
      可，得請求之違約金額多少？
四、茲就兩造爭點一一論述如后：
（一）關於被上訴人是否有依契約所定，完成兩造系爭合約內容
      部分：
    1.被上訴人主張兩造訂有系爭合約，並約定上訴人經被上訴
      人代為協助申請研發補助專案SBIR，上訴人應於經濟部技
      術處SBIR（金融單位）獲得獎勵研發補助款（以下簡稱系
      爭補助款）時，於撥款當日支付經濟部（金融單位）核撥
      補助金額之百分之七予被上訴人，作為被上訴人因申辦企
      劃之服務報酬之事實，業據其於原審提出與其所述相符之
      收費同意書為證，並為上訴人所不爭執，堪信為真實。
    2.被上訴人又主張至96年4月起，上訴人經被上訴人協助申
      請SBIR 業已獲得經濟部技術處核發獎勵補助款共計750,
      000元，上訴人既拒絕經濟補助款，至今復尚未履約給付
      服務報酬予被上訴人等情，亦據提出SBIR計劃書、SBIR官
      網公告、經濟部取消核撥公文、經濟部SBIR計劃相關規定
      及申請流程、教育部釋義--目標、開會通知單、存證信函
      、支付命令、經濟部申請SBIR補助款流程圖、經濟部SBIR
      指委會97年度核定名單、瑞奇科技數位有限公司輔導成功
      申請經濟部研發補助款部分過件廠商參考資料等件為憑，
      且為上訴人所不爭執，堪信被上訴人此部分主張為真實。
    3.上訴人雖以：兩造簽訂系爭合約約定申辦之目標金額為
      2,000萬元，被上訴人並保證至少可申辦800萬元，事後被
      上訴人無法達成所保證之800萬元額度，即未完成兩造契
      約約定等情詞置辯。惟查：
      (1)按主張法律關係存在之當事人，僅須就該法律關係發生
        所須具備之特別要件，負舉證之責任，至於他造主張有
        利於己之事實，應由他造舉證證明（最高法院48年台上
        字第887號判例意旨參照）。本件上訴人經被上訴人協
        助申請SBIR 業已獲得經濟部技術處核發獎勵補助款共
        計750,000元，已如前述，則被上訴人主張已經履約，
        尚非無據，上訴人抗辯被上訴人未達目標金額2,000萬
        元或保證金額800萬元，即屬未完成契約約定，依前揭
        說明，自應由上訴人就此有利於己之主張，負舉證責任
        。
      (2)上訴人於原審雖提出系爭合約書為證，惟查系爭合約書
        有記載2,000萬元之字樣，惟並非係合約所約定之定額
        ；自其上下文義觀之，「委託企劃『目標』申請補助款
        2,000萬元」，係指本件申請補助案之目標甚明。因為
        ，實際核撥之金額，並未能事先確定。否則，系爭合約
        中亦無庸記載以實際核撥之金額作為計算服務費及違約
        金之計算基準，自可於系爭合約內直接將服務費及違約
        金之數額，以2,000萬元為計算基準。
      (3)上訴人雖又辯稱：被上訴人有保證至少可以申請到800
        萬元補助款，惟上訴人所舉證人李婉真到場證述：「（
        丁○○是否對上訴人公司承諾至少可以申請到800萬元
        ？）他說盡量可以幫上訴人申請到大約800萬元，他沒
        有保證。」等語（參本院98年2月16日準備程序筆錄）
        ，亦稱被上訴人並未保證至少申請到800萬元。至於證
        人葉文清雖證稱：「簽約是2,000萬元，保證是800萬元
        ，簽約2000萬元就是以2000萬元為目標，保證最低可以
        申請到800萬元」等語（參本院98年2月16日準備程序筆
        錄）。惟依被上訴人提出之證人葉文清寄送予被上訴人
        公司之電子郵件內容記載：「可申辦大約800萬元的款
        項，一審查後，馬上知道... 」等語，亦稱「大約」
        800萬元，與證人李婉貞上開證述相符，以其既稱「大
        約」之估測語氣，自與所謂「保證」之肯定語氣不同，
        上訴人抗辯被上訴人有「保證800萬元」一節，自難採
        信。更何況被上訴人果有為此保證，則屬契約重要之點
        ，何以僅於系爭合約中約定目標金額2000萬元，卻未約
        定保證金額800萬元？
      (4)綜上，上訴人所舉證據並未能證明被上訴人有保證至少
        申請800萬元之情，上訴人以被上訴人協助申請補助金
        額僅75萬元，即認被上訴人未完全履約云云，自不可採
        。
（二）關於上訴人未向經濟部領取核定之補助款，被上訴人得否
      向上訴人請求7%之服務報酬部分：
    1.按系爭合約前言約定：「雙方同意甲方（即上訴人）於獲
      得經濟部（金融單位）所核發之資金時，甲方應於銀行撥
      款當日支付相關單位核發金額之百分之七予乙方（即被上
      訴人），作為乙方因申辦企劃之服務報酬…」，另系爭合
      約企業服務內容第6條又約定：「申請案件經承辦單位（
      經濟部…銀行）同意撥款而甲方反悔或藉故不予對保完成
      核撥手續者，甲方同意支付乙方核撥總金額之20％作為違
      約賠償金。」依上開契約條款內容所載，倘上訴人獲得經
      濟部核發補助金，被上訴人即可向上訴人請求核發金額之
      百分之七作為服務報酬；反之，如經濟部同意撥款，而上
      訴人反悔或藉故不完成撥款，則上訴人固未獲取利益，惟
      係可歸責於上訴人，被上訴人既已為上訴人完成申辦系爭
      補助款，自可向上訴人請求核撥金額20%之違約賠償金。
      換言之，被上訴人如請求服務報酬即不得再請求違約賠償
      金，請求違約賠償金即不得另請求服務報酬，應屬兩造締
      約之真意。
    2.本件自96年4月起，上訴人經被上訴人協助申請SBIR，已
      經經濟部技術處核定獎勵補助款共75萬元，惟上訴人嗣向
      經濟部申請取消等情，為兩造所不爭執，則依前揭說明被
      上訴人僅得依兩造系爭合約第6條約定，向上訴人請求給
      付違約金，尚不得再向上訴人請求按核發金額7%之服務報
      酬。
（三）關於被上訴人得否再向上訴人請求核撥金額20%之違約金
      ？如可，得請求之違約金額多少部分：
    1.按約定之違約金額過高者，法院得減至相當之數額，為民
      法第252條所明定，此規定乃係賦與法院得依兩造所提出
      之事證資料，斟酌社會經濟狀況並平衡兩造利益而為妥適
      裁量、判斷之權限，非謂法院須依職權蒐集、調查有關
      當事人約定之違約金額是否有過高之事實，而因此排除債
      務人就違約金過高之利己事實，依辯論主義所應負之主張
      及舉證責任。況違約金之約定，為當事人契約自由、私法
      自治原則之體現，雙方於訂約時，既已盱衡自己履約之意
      願、經濟能力、對方違約時自己所受損害之程度等主、客
      觀因素，本諸自由意識及平等地位自主決定，除非債務人
      主張並舉證約定之違約金額過高而顯失公平，法院得基於
      法律之規定，審酌該約定金額是否確有過高情事及應予如
      何核減至相當數額，以實現社會正義外，當事人均應同受
      該違約金約定之拘束，法院亦應予以尊重，始符契約約定
      之本旨。（最高法院93年度台上字第909號裁判意旨參照
      ）。
    2.上訴人復辯稱：本件經經濟部核撥之補助款金額為75萬元
      ，被上訴人苟對保完成核撥手續，上訴人所得之服務報酬
      為75萬元之7%即52,500元；反之，被上訴人如反悔或不予
      對保完成核撥手續，上訴人之損害亦為52,500元，因認系
      爭合約關於違約金之約款比例過高，應予酌減云云。惟查
      ：兩造約定時係以2,000萬元為「目標」，且依據經濟部
      SBIR計劃相關規定及申請流程所示，SBIR計劃申請總經費
      上限為每年1,000萬元，計劃期間可達2年，並未限定一次
      即可達到目標金額。證人葉文清亦證稱：「申請可以分成
      二個階段，可以拿到二次的補助金額，那時是2000萬元，
      被上訴人公司告訴我們分成二期申請，分別申請400萬元
      ，比較容易達成，所以我們的專案是800萬元，但第一階
      段向經濟部申請400萬元，如果經濟部全額補助，我們就
      可以做了，而且不需要提供任何自付額就可完成計畫。但
      這件在第一階段才申請到75萬元，而且經濟部告訴我們，
      說我們沒有申請第二階段補助的資格，因為被上訴人公司
      寫的計劃書沒有辦法申請到這麼高的補助。」等語（參本
      院98年2月16日準備程序筆錄），足認本件補助款申請係
      分二階段審核，如被上訴人不放棄補助款申請，則或可申
      請到更高之補助款，依兩造系爭合約前言約定，上訴人得
      向被上訴人請求之報酬自亦隨補助款之增加而增加，要非
      僅止於本件經濟部准予核撥之金額75萬元之百分之七而已
      ，上訴人抗辯：本件被上訴人之損失僅有經濟部准予核撥
      之金額75萬元之百分之七即52,000元，要不足採。此外，
      上訴人又未舉證證明兩造間關於系爭違約金約款之比例有
      何過高且顯失公平情事，依前揭說明，本院應予尊重，而
      認無予酌減之必要。
五、綜上，被上訴人已依約協助上訴人向經濟部申辦補助款，並
    獲得經濟部准予核撥，因認被上訴人已經履約，雖因上訴人
    放棄補助款之申領而不得向上訴人請求給付服務報酬，惟尚
    得依系爭合約第6條約定請求核撥金額20%之違約金即15萬元
    。從而，被上訴人本於系爭合約之法律關係，請求上訴人給
    付其違約金15萬元，洵屬有據，應予准許。逾此部分之請求
    為無理由，應予駁回。原審就超過上開應准許部分，為上訴
    人敗訴之判決，並為假執行之宣告，自有未洽。上訴意旨就
    此部分指摘原判決不當，求予廢棄改判，為有理由。至於上
    開應准許部分，原審判命上訴人給付，並依被上訴人之聲請
    為假執行之宣告，核無違誤，上訴意旨，就此部分，仍執陳
    詞，指摘原判決不當，求予廢棄，為無理由，應駁回其上訴
    。
六、末按法院為終局判決時，應依職權為訴訟費用之裁判；又訴
    訟費用，由敗訴之當事人負擔，各當事人一部勝訴、一部敗
    訴者，其訴訟費用，由法院酌量情形，命兩造以比例分擔或
    命一造負擔，或命兩造各自負擔其支出之訴訟費用，民事訴
    訟法第87第1項、第78條、第79條分別定有明文，本件上訴
    人上訴為一部有理由，一部無理由，第一審訴訟費用即裁判
    費2,210元、第二審訴訟費用即裁判費3,315元，合計5,525
    元，爰命一部敗訴之上訴人負擔74%即4,089元 (元以下四捨
    五入)，餘1,436元由被上訴人負擔。
七、本件事證已臻明確，兩造其餘攻擊或防禦方法，經本院審酌
    後，認均與本件之結論無涉，茲不予一一論述，併予敘明。
八、據上論結，本件上訴為一部有理由，一部無理由，依民事訴
    訟法第436條之1第3項、第449條第1項、第450條、第79 條
    、第87條第1項、判決如主文。
中    華    民    國    98    年    6    月    24    日
                  民事第二庭  審判長法  官  林念祖
                                    法  官  田玉芬
                                    法  官  李杭倫
以上正本證明與原本無異。
本判決不得上訴。
中    華    民    國    98    年    6     月    24    日
                                    書記官  蔡曉卿

司法院資訊處製作；財團法人民間司法改革基金會備份。
